臺灣雲林地方法院刑事判決
111年度易字第265號
公  訴  人  臺灣雲林地方檢察署檢察官
被      告  高國倉


選任辯護人  林重仁律師
訴訟參與人  高銘鴻
上列被告因過失重傷害案件，經檢察官提起公訴（110年度偵字
第5575號），於本院準備程序中，被告就被訴事實為有罪之陳述
，經本院合議庭裁定由受命法官獨任進行簡式審判程序，判決如
下：
    主    文
高國倉犯過失致重傷害罪，處有期徒刑陸月，如易科罰金，以新
臺幣壹仟元折算壹日。　　　　
    犯罪事實
一、高國倉經營浪板工程行，僱用高清福為學徒暨勞工，高國倉
    承接「黃國鎮住宅屋頂烤漆浪板汰換工程」，擔任烤漆浪板
    更換工程之工地負責人，負責現場施工及安全之維護，而屬
    職業安全衛生法第2條第3款所稱之雇主。高國倉於民國110
    年4月12日13時許，與員工高清福、江有正，至黃國鎮位於
    雲林縣○○市○○路000號住處進行上開工程，高國倉本應注意
    對於在高度2公尺以上之處所進行作業，勞工有墜落之虞者
    ，應採取張掛安全網等措施，或使勞工使用安全帽、安全帶
    、安全繩及其他必要之防護具，而依當時狀況，客觀上並無
    不能注意之情事，竟疏未注意及此，未提供安全帽，亦未確
    實使高清福使用安全帶、安全繩及其他必要防護具，更未在
    距離3樓地板高度在2公尺以上之3樓屋頂工地設置防止墜落
    之安全網，嗣高清福在上開工地3樓屋頂之C型鋼上，進行距
    離3樓地板高度約4.6公尺之烤漆浪板搬運作業時，因無上開
    安全措施，自從該處踩空墜落於3樓地板，因而受有第五頸
    椎爆裂性骨折伴脊髓損傷、呼吸衰竭及下半身癱瘓等傷害，
    經送醫治療後，仍因上開傷勢致下半身無活動能力等狀態，
    已達於身體有重大難治之重傷害程度。
二、案經高清福之法定代理人高銘鴻訴由臺灣雲林地方檢察署檢
    察官偵查起訴。 
　　理    由
一、本案被告高國倉所犯非死刑、無期徒刑、最輕本刑為3年以
    上有期徒刑之罪，亦非高等法院管轄第一審案件，於準備程
    序進行中，被告就上揭被訴事實為有罪之陳述，經受命法官
    告知簡式審判程序之旨，並聽取被告、辯護人及檢察官之意
    見後，本院合議庭依刑事訴訟法第273條之1第1項規定，裁
    定由受命法官獨任進行簡式審判程序。是本案之證據調查，
    依同法第273條之2規定，不受同法第159條第1項、第161條
    之2、第161條之3、第163條之1及第164條至第170條規定之
    限制，合先敘明。　　
二、認定犯罪事實所憑之證據及理由　　
　㈠上開犯罪事實，業據被告於偵查中、本院準備程序及審理時
    均坦承不諱（偵卷第179頁；本院卷第57頁、第108頁、第14
    7頁、第181頁、第188頁），並經證人即告訴人兼訴訟參與
    人高銘鴻（下稱告訴人）於警詢時、偵查中、本院準備程序
    及審理時、證人江有正、黃國鎮於警詢時均證述在卷（他卷
    第7至8頁；偵卷第13至15頁、第85至87頁、第161至162頁、
    第195至196頁；本院卷第55至63頁、第107至113頁、第145
    至153頁、第179至192頁），且有國立臺灣大學醫學院附設
    醫院雲林分院（下稱臺大醫院雲林分院）110年5月7日診斷
    證明書、110年10月27日臺大雲分資字第1100008917號函、
    電子病歷（偵卷第23頁、第103頁、病歷卷一、二全卷）、
    對話譯文（偵卷第25至31頁）、勞動部110年5月28日勞職授
    字第1100202963號、第0000000000號職業安全衛生法處分書
    （偵卷第91至94頁）、勞動部職業安全衛生署110年6月11日
    勞職中4字第1101030938號函、110年12月28日勞職中4字第1
    100415723號函、110年5月28日勞職中4字第1101029219號函
    暨勞動部職業安全衛生署（中區職業安全衛生中心）勞動檢
    查結果通知書-中小型營造工地檢查輔導改善專案、110年5
    月28日勞職中4字第11010292191號函暨勞動部職業安全衛生
    署（中區職業安全衛生中心）監督改善通知書-中小型營造
    工地輔導改善監督、110年5月28日勞職中4字第1101029221
    號函暨勞動部職業安全衛生署（中區職業安全衛生中心）勞
    動檢查結果通知書-勞動條件檢查（偵卷第95至96頁、第123
    至144頁）、現場平面圖（偵卷第107頁）、本院111年度監
    宣字第63號民事裁定、確定證明書（本院卷第77至85頁）各
    1份、現場勘察照片19張（偵卷第109至118頁）在卷可稽，
    足認被告上開任意性自白與事實相符，堪信屬實。
　㈡職業安全衛生法第6條第1項規定：「雇主對下列事項應有符
    合規定之必要安全衛生設備及措施：防止有墜落、物體飛落
    或崩塌等之虞之作業場所引起之危害」。依該法第6條第3項
    授權訂定之職業安全衛生設施規則第225條第1、2項規定：
    「雇主對於在高度2公尺以上之處所進行作業，勞工有墜落
    之虞者，應以架設施工架或其他方法設置工作台。但工作台
    之邊緣及開口部分等，不在此限。雇主依前項規定設置工作
    台有困難時，應採取張掛安全網或使勞工使用安全帶等防止
    勞工因墜落而遭致危險之措施，但無其他安全替代措施者，
    得採取繩索作業。使用安全帶時，應設置足夠強度之必要裝
    置或安全母索，供安全帶鉤掛」、同規則第281條第1項規定
    ：「雇主對於在高度二公尺以上之高處作業，勞工有墜落之
    虞者，應使勞工確實使用安全帶、安全帽及其他必要之防護
    具，但經雇主採安全網等措施者，不在此限」。查被告為被
    害人高清福之雇主，就本案施工現場，確實欠缺防止勞工墜
    落之安全衛生設施，令高清福在無安全網、安全設備等防護
    設備之高度2公尺以上之屋頂作業，致被害人施工時不慎墜
    落乙情，均自承不諱，亦有前開證據可佐，則被告自有過失
    甚明。
　㈢按稱重傷者，謂下列傷害：一、毀敗或嚴重減損一目或二目
    之視能。二、毀敗或嚴重減損一耳或二耳之聽能。三、毀敗
    或嚴重減損語能、味能或嗅能。四、毀敗或嚴重減損一肢以
    上之機能。五、毀敗或嚴重減損生殖之機能。六、其他於身
    體或健康，有重大不治或難治之傷害，刑法第10條第4項定
    有明文。是所稱重傷害者，係指以毀敗或嚴重減損視能、聽
    能、語能、味能、嗅能或一肢以上之機能或生殖機能，或其
    他於身體或健康，有重大不治或難治之傷害而言。所謂其他
    於身體或健康有重大不治或難治之傷害，係指除去同項第1
    款至第5款之傷害，而於身體或健康傷害重大，且不能治療
    或難於治療者而言。查被害人因本案事故之發生，受有第五
    頸椎爆裂性骨折伴脊髓損傷、呼吸衰竭及下半身癱瘓等傷害
    ，經送醫手術治療後，出院前仍無法脫離呼吸器，下半身仍
    無活動能力，經臺灣雲林地方檢察署檢察官函詢臺大醫院雲
    林分院被害人之傷勢未來有無完全治癒之可能，該院函覆：
    「未來恢復機會極小」等情，此有臺灣醫院雲林分院110年1
    0月27日臺大雲分資字第1100008917號函（偵卷第103頁）附
    卷足憑，此亦經告訴人於本院準備程序時表示：被害人事發
    至今狀況未好轉，要呼吸管、尿管、鼻胃管，需專人24小時
    照顧等語明確（本院卷第181頁），足認被害人因本案事故
    ，受有上開傷害，已達重大難治之程度，確係身體重大難治
    之傷害，而屬刑法第10條第4項第6款所規定之重傷害無疑。
　㈣又被告之過失行為，與被害人因本案事故所受重傷害之結果
    間，具有相當因果關係，是被告自應對被害人之重傷害結果
    負過失責任。綜上所述，本案事證明確，被告上開犯行洵堪
    認定，應予依法論科。
三、論罪科刑　　
　㈠核被告所為，係犯刑法第284條後段之過失傷害致人重傷罪。
　㈡爰以行為人之責任為基礎，審酌被告身為雇主，卻未警覺工
    作過程中勞工所可能遭受之危險，輕忽於預防而未提供適當
    之安全措施並督促勞工確實使用，因而導致本案憾事，所生
    危害顯然非輕；並考量被告之前科素行，及告訴人對於本案
    表示請法院對被告從重量刑；惟念及被告始終坦承犯行，能
    坦然面對自己之過失，犯後態度尚可；另衡以被告最終雖未
    能與告訴人達成調解，惟已先透過保險公司給付部分賠償金
    額與被害人(本院卷第151、190頁、第201至211頁)，尚非全
    然置之不理；兼衡被告自陳國中畢業之智識程度、經營烤漆
    浪板施作之工程行、月收入約新臺幣4萬多元、離婚、育有1
    名8歲之女兒之經濟與家庭情況等一切情狀，量處如主文所
    示之刑，並諭知易科罰金之折算標準，以示懲儆。
　㈢本案辯護人請求對被告為緩刑之宣告，本院考量被告犯後雖
    坦承犯行，但迄辯論終結前，被告與告訴人間就和解條件仍
    無共識而未能達成和解，亦未獲得告訴人之諒解，而告訴人
    亦不同意對被告為緩刑之宣告，且被告於本案審理過程中，
    仍認為本案事故之發生不能完全歸咎於其身上，顯見本案事
    故對被告而言仍未足生相當之警惕。是本院審酌上開各情，
    認被告並無暫不執行為適當之情形，而不宜給予被告緩刑之
    宣告，辯護人上開所請，尚難憑採。　
據上論斷，應依刑事訴訟法第273條之1第1項、第299條第1項前
段（僅引用程序法條），判決如主文。　　
本案經檢察官段可芳提起公訴，檢察官魏偕峯、林豐正到庭執行
職務。　　　
中　　華　　民　　國　　111 　年　　12　　月　　19　　日
                  刑事第二庭    法  官  趙俊維
以上正本證明與原本無異。　　　　　　　　　　　
如不服本判決應於收受判決後20日內向本院提出上訴書狀，並應
敘述具體理由；其未敘述上訴理由者，應於上訴期間屆滿後20日
內向本院補提理由書（均須附繕本）。「切勿逕送上級法院」。
                                書記官  黃嫀文
中　　華　　民　　國　　111 　年　　12　　月　　19　　日

附錄本判決論罪科刑法條：
中華民國刑法第284條
因過失傷害人者，處1年以下有期徒刑、拘役或10萬元以下罰金
；致重傷者，處3年以下有期徒刑、拘役或30萬元以下罰金。